臺灣高等法院臺中分院刑事判決　　　　96年度上訴字第1117號
上　訴　人
即　被　告　甲○○
上列上訴人即被告因業務過失致死案件，不服臺灣彰化地方法院
96年度訴字第209號，中華民國96年3月8日第一審判決（起訴案
號：臺灣彰化地方法院檢察署96年度偵字第587、588號），提起
上訴，本院判決如下：
    主  文
原判決撤銷。
甲○○犯業務過失致人於死罪，處有期徒刑月，如易科罰金，
以新台幣壹仟元折算壹日。
    犯罪事實
一、甲○○係址設彰化縣彰化市○○里○○街305 巷29號「立輪
    堆高機行」之實際負責人，負責工廠設備與人員之管理，為
    從事業務之人。自民國95年7月5日起，以每日新臺幣（下同
    ）1000元之工資，僱用梁國相擔任堆高機之維修人員，本應
    注意雇主對於荷重在1公噸以上之堆高機操作人員，應使其
    接受特殊作業安全衛生教育訓練，且勞工就業場所之通道、
    地板、階梯或通風、採光、照明、保溫、防濕、休息、避難
    、急救、醫療及其他為保護勞工健康及安全設備，應妥為規
    劃，並採取必要之措施，又對於就業場所作業之車輛機械，
    應使駕駛者或有關人員禁止停放於有滑落危險之虞之斜坡，
    或採取其他安全設備或措施。然甲○○並未使梁國相接受「
    荷重在1公噸以上之堆高機操作人員」特殊作業安全衛生教
    育訓練，亦未提供安全且充分之工具、設備，而依客觀情況
    並無不能注意之情事，卻違反上開義務，而令梁國相進行堆
    高機之維修工作。致於同年8月23日上午8時許，梁國相在立
    輪堆高機行從事堆高機維修工作時，為將堆高機之桅桿底部
    固定於前輪軸上，必須由堆高機車體鑽入，以鎖緊下方之半
    月型固定器。且因甲○○並未提供適當之頂高設備或採取防
    止堆高機滑落之措施，梁國相乃在具有坡度（傾斜角2.4度
    ）之場內，以另1輛堆高機以貨叉叉舉欲維修之堆高機後方
    （前輪仍著地）後，即仰躺於待修堆高機底盤進行維修。惟
    梁國相於鎖緊左側半月型固定器後，欲鎖緊另1側時，待維
    修之堆高機即因不詳之原因壓落，梁國相閃避不及，遭堆高
    機壓傷頭部，造成顱內出血。經送財團法人彰化基督教醫院
    急救，仍於95年8月23日上午10時45分不治死亡。甲○○於
    事故發生後，犯罪未被發覺前，立即報警處理，並向有偵查
    犯罪權限之彰化縣警察局彰化分局大竹派出所員警自首，而
    接受裁判。
二、案經臺灣彰化地方法院檢察署檢察官據報相驗自動檢舉，及
    行政院勞工委員會中區勞動檢查所移送偵查起訴。
    理  由
一、上開犯罪事實，業據上訴人即被告甲○○於原審及本院審理
    時坦承不諱。而本件被害人梁國相確係因在上開立輪堆高機
    行維修堆高機時，頭部遭堆高機壓傷，致顱內出血死亡乙情
    ，又經臺灣彰化地方法院檢察署檢察官督同法醫師相驗屬實
    ，製有勘驗筆錄、相驗屍體證明書、驗斷書附卷可憑。按之
    僱主對勞工應施以從事工作及預防災變所必要之安全衛生教
    育、訓練，而僱主對於勞工就業場所之通道、地板、階梯、
    或通風、採光、照明、保溫、防濕、休息、避難、急救、醫
    療及其他為保護勞工健康及安全設備應妥為規劃，並採取必
    要之措施，勞工安全法第23條第1項、第5條第2項分別定有
    明文。本件被害人所操作之堆高機，均荷重1公噸以上，依
    勞工安全衛生教育訓練規則第13條第1項第2款之規定，被告
    應使被害人接受特殊作業安全衛生教育訓練，又依勞工安全
    衛生設施規則第116條第1項第6款之規定，被告對於就業場
    所作業之車輛機械，應禁止駕駛者即被害人停放於有滑落危
    險之虞之斜坡，或應採用其他安全設備或措施，而依客觀情
    況，又無不能注意之情事，乃被告並未注意遵守上開義務，
    未使被害人接受特殊作業安全衛生教育訓練，亦未提供可用
    之安全設備，致被害人從事具有危險性之堆高機維修時，不
    慎發生本件工安意外，被告為從事前開勞工安全衛生管理工
    作業務之人及上開事業之經營負責人，其應注意前開安全規
    定，竟疏未注意，對於本件死亡結果，顯有未善盡注意義務
    之過失甚明。本件職業災害經行政院勞工委員會中區勞動檢
    查所檢查完竣後，亦同此認定，有該所95年11月14日勞中檢
    營字第09555015805號函附卷可稽可稽。是被告之過失行為
    與被害人之死亡間，自具有相當因果關係。本件事證已臻明
    確，被告犯行，洵堪認定。
二、被告為從事前開勞工安全衛生管理工作業務之人及上開事業
    之經營負責人，乃從事業務之人員，核其所為，係犯刑法第
    276條第2項之業務過失致人於死罪。查被告於本件事故發生
    後，犯罪未被發覺前，立即報警處理，並向有偵查犯罪權限
    之彰化縣彰化分局大竹派出所員警自首而接受裁判，有該警
    局派出所受理各類案件紀錄（通報）表一紙在卷可按，本院
    斟酌被告之犯罪情節，認宜依刑法第62條前段規定減輕其刑
    。原審法院因認被告罪證明確，而予論科，固屬有據。然原
    審法院未審酌被告所犯是否合乎自首要件，宜否依自首規定
    減輕其刑，核有未當。被告上訴意旨執此指摘原判決不當，
    即有理由，應由本院予以撤銷改判。爰審酌因被告上開過失
    行為，造成被害人死亡之結果，使被害人家屬抱憾終生，然
    因和解金額尚有差距致未與被害人家屬達成和解，賠償其損
    害，其犯罪所生危害非輕，惟念其素行良好，前無任何犯罪
    紀錄，有卷附臺灣高等法院被告前案紀錄表1份可參，又其
    犯後坦承犯行，表明願意給付被害人家屬新臺幣1百50萬元
    ，尚見悔意，兼衡其生活狀況、智識程度等一切情狀，量處
    如主文第2項所示之刑，並諭知易科罰金之折算標準。
據上論斷，應依刑事訴訟法第369條第1項前段、第364條、第299
條第1項前段，刑法第276條第2項、第41條第1項前段、第62條前
段，刑法施行法第1條之1，判決如主文。
本案經檢察官乙○○到庭執行職務。
中　　華　　民　　國　　96　　年　　6 　　月　　21　　日
            刑事第六庭    審判長法  官  李　文　雄
                                法  官  張  恩  賜
                                法  官  邱  顯  祥
上列正本證明與原本無異。
如不服本判決應於收受送達後十日內向本院提出上訴書狀，其未
敘述上訴之理由者並得於提起上訴後十日內向本院補提理由書（
均須按他造當事人之人數附繕本）。
                                書記官　陳　桂　芬
中　　華　　民　　國　　96　　年　　6 　　月　　21　　日
附錄本案論罪科刑法條：
中華民國刑法第276條
因過失致人於死者，處2年以下有期徒刑、拘役或2千元以下罰金
。
從事業務之人，因業務上之過失犯前項之罪者，處5年以下有期
徒刑或拘役，得併科3千元以下罰金。
